【裁判字號】    97,訴,305
【裁判日期】    970729
【裁判案由】    殺人未遂等
【裁判全文】
臺灣屏東地方法院刑事判決               97年度訴字第305號
公  訴  人  臺灣屏東地方法院檢察署檢察官
被      告  丙○○
選任辯護人  洪天慶律師
上列被告因殺人未遂等案件，經檢察官提起公訴（97年度偵字第
219 號），本院判決如下：
    主  文
丙○○殺人未遂，處有期徒刑伍年，扣案之尖刀壹把沒收。又服
用酒類，不能安全駕駛動力交通工具而駕駛，處有期徒刑月。
應執行有期徒刑伍年貳月，扣案之尖刀壹把沒收。
    事  實
一、丙○○於民國96年12月29日下午時分，在屏東縣里港鄉土庫
    村某超商飲酒，於同日22時30分許飲畢後，由其友人梁安竣
    騎乘機車搭載丙○○至位於屏東縣高樹鄉○○村○○路116
    號之「紅螞蟻網際網路店」，丙○○因不滿己○○與梁安竣
    之談話內容，遂與己○○發生爭執，己○○及其友人戊○○
    、甲○○並出手推擠丙○○，經在場之人架開雙方後，丙○○乃由梁安竣騎乘機車搭載離去。詎丙○○心有不甘，竟萌
    殺人之犯意，且其明知酒精已影響其控制力及注意力，顯已
    不能安全駕駛動力交通工具，仍於同日23時許，酒後騎乘車
    牌號碼7HS-282 號重型機車，攜帶其所有之尖刀1 把，自其
    位於屏東縣高樹鄉鹽樹村自強11號之住處出發，前往「紅螞
    蟻網際網路店」欲與己○○理論，丙○○進入「紅螞蟻網際
    網路店」後即走向己○○，並以右手持刀刺向己○○之胸部
    ，致己○○受有胸部穿刺傷、右胸血胸等傷害，丙○○行兇
    後即將尖刀丟棄在地，且停留在場未離去，丙○○之兄曹健
    偉乃將該尖刀拾起帶回置於停放在住處之貨車上，己○○之
    友人旋將己○○送醫急救，嗣警員吳聲偉、丁○○據報到場
    處理，經吳聲偉向店員詢問後得知係丙○○行兇，而將丙○○帶回派出所施以酒精濃度測試，測得丙○○呼氣後之酒精
    濃度為每公升0.74毫克，並循線扣得上開尖刀，己○○則經
    財團法人屏東基督教醫院緊急施以手術始倖免於死。
二、案經屏東縣警察局里港分局報請臺灣屏東地方法院檢察署檢
    察官偵查起訴。
    理  由
一、證人曹健偉、黃永玄、邱建源、溫婉婷於警詢時之證述，其
    性質雖均屬傳聞證據，且查無符合刑事訴訟法第159 條之1
    至之4 之情形，惟渠等所為之上開證述，業經於本院於審判
    程序時予以提示並告以要旨，且各經檢察官、被告丙○○及
    辯護人表示意見，當事人及辯護人已知上述筆錄乃傳聞證據
    ，且均未於言詞辯論終結前對該筆錄內容異議，且本院審酌
    該陳述作成之情況，未見有何不適當之情形，故渠等所為之
    上開證述，依刑事訴訟法第159 條之5 之規定，得為證據。
    又卷附之財團法人屏東基督教醫院診斷證明書1 紙，雖係被
    告以外之人於審判外所為之書面陳述，屬於傳聞證據，然檢
    察官、被告及辯護人均同意作為證據，且本院審酌該書面陳
    述作成之情況，未見有何不適當之情形，故依刑事訴訟法第
    159 條之5 第1 項之規定，得為證據。至證人己○○、戊○○、甲○○、乙○○於警詢時之證述，其性質均屬傳聞證據
    ，查無符合刑事訴訟法第159 條之1 至之4 之情形，且辯護
    人表明不同意渠等之上開證述作為認定被告犯罪之證據，是
    依刑事訴訟法第159 條之5 之規定，渠等之上開證述不得作
    為證據。
二、上揭被告丙○○酒後騎乘機車至「紅螞蟻網際網路店」，持
    扣案之尖刀刺殺被害人己○○致其受有胸部穿刺傷、右胸血
    胸等傷害之事實，業據被告迭於警詢時、偵查中及本院審理
    時供承明確，核與證人曹健偉、黃永玄、邱建源、溫婉婷於
    警詢時；證人己○○、戊○○、甲○○於本院審理時證述之
    情大致相符，並有尖刀1 把扣案可稽，復有財團法人屏東基
    督教醫院診斷證明書、酒精濃度測定表、刑法第185 條之3
    案件測試觀察紀錄表各1 紙在卷足憑（分別見警卷第45頁、
    第61頁、偵卷第19頁），是被告上開自白核與事實相符，自
    堪採為對其有罪認定之證據，事證明確，被告服用酒類，不
    能安全駕駛動力交通工具而駕駛及殺人未遂犯行均堪認定。
三、又按對於未發覺之罪自首而受裁判者，得減輕其刑，刑法第
    62條前段定有明文。再所謂未發覺，乃指犯罪事實未為有偵
    查犯罪職權之公務員所發覺，或犯罪事實雖已發覺，而犯人
    為誰尚不知者而言，但此所謂之發覺犯罪事實，只須有偵查
    犯罪職權之公務員，已知該犯罪事實之梗概為已足，無須確
    知該犯罪事實之真實內容為必要，而所知之人亦僅須知其有
    犯罪嫌疑即為犯罪業已發覺，不以確定其人為該犯罪之真兇
    無訛為必要，最高法院85年度台上字第3788號判決意旨可資
    參照。訊據被告丙○○固坦承持刀殺傷被害人己○○之事實
    ，惟辯稱其係自首云云，查被告持尖刀刺殺被害人己○○後
    ，即將尖刀丟棄在地，且停留在場未離去等情，業據被告供
    承明確，核與證人溫婉婷、邱建源於警詢時；證人戊○○、
    甲○○於本院審理時證述之情相符，且證人即承辦警員吳聲
    偉到庭結證稱：當天接獲報案之後就馬上到紅螞蟻網咖，伊
    和丁○○一起去的，到網咖時沒有看到被害人，渠等有看到
    被告、被告的哥哥乙○○站在網咖門口，手上沒有拿著兇刀
    ，現場也沒有看到兇器，伊到現場先看到乙○○身上有血跡
    ，本來懷疑乙○○行兇，渠等就把被告及乙○○控制在門外
    ，伊進店裡詢問店員溫婉婷，店員溫婉婷告訴伊是站在門外
    的丙○○行兇，伊就發現現場地上有血跡，把現場封鎖、拍
    照，再請所長及偵查隊到現場，渠等先把被告及乙○○帶回
    警局，所長還留在現場詢問店員現場有哪些人，之後再一一
    請證人到警局製作筆錄，伊和丁○○到場之後，被告沒有第
    一個時間告訴渠等就是他行兇的，伊到現場有先問被告及乙○○情形，但是他們兩個都沒有講話，是帶回派出所之後一
    一盤問10、20分鐘之後被告才說是他行兇的，乙○○說刀子
    他們家人拿回家裡，所長就帶乙○○回他們住處取兇器，伊
    留在派出所製作筆錄，在現場被告都沒有承認，渠等有詢問
    ，但是被告他們都沒有講話，是回派出所詢問之後被告才說
    出來的，當天晚上勤務中心告訴渠等紅螞蟻網咖有人打架鬧
    事，但沒有說兇手是何人，乙○○有出示身分證給渠等看，
    但是伊說伊先進去裡面看並詢問店員發生情形，店員告訴伊
    是被告行兇，伊出來之後丁○○沒有告訴伊什麼，乙○○當
    時有出示身分證沒錯，當時伊一到現場就先詢問乙○○及丙○○現場情形為何，但是他們兩人都沒有講話，之後伊才進
    去網咖裡面瞭解情況，伊和丁○○同時到現場，是丁○○先
    發現乙○○身上有血跡，先把他們兩人控制在門口，伊進去
    詢問店員之後才知道被告行兇的，伊從網咖裡面出來時，丁○○沒有說被告有承認犯罪，製作筆錄時丁○○沒有說他早
    就知道誰是兇手等語（見本院卷第61頁、第62頁），核與證
    人即承辦警員丁○○到庭結證稱：96年12月29日晚上11時，
    伊和警員吳聲偉到高樹紅螞蟻網咖店，渠等是根據民眾打電
    話報案到那間店，到現場時伊看到被告及他哥哥在紅螞蟻網
    咖店門口，報案人說裡面發生兇殺案，當時被告或他哥哥其
    中一人身上有血跡，伊把他們兩人留在門口現場，另一名吳
    警員進去詢問店員，看是何人殺害被害人，報案的人沒有說
    兇手是何人，將被告留在現場是因為被告或他哥哥其中一人
    身上有血跡，另一名吳警員進去詢問櫃台人員，櫃台人員說
    就是站在門口的被告他們殺害被害人，在門口時，他們有給
    身分證，伊要確認身分，伊有問他們身上為何有血跡，被告
    他們說他們幫忙搬動傷者才有血跡，他們都沒有承認人是他
    們殺的，被告當時很緊張沒有說什麼，都是他哥哥跟伊講話
    ，吳警員出來之後，伊把被告及他哥哥帶到警車上，伊在車
    上時吳警員沒有告訴伊兇手是何人，因為怕被告跑掉，把人
    載到派出所後，伊和吳警員就回去現場看監視錄影帶才確認
    兇手是被告，到渠等回到現場看監視錄影帶前被告都沒有承
    認他是兇手，伊本身知道被告是兇手是因為看監視錄影帶，
    還有店員也有告訴伊等語（見本院卷第81頁、第82頁正面）
    相符，足認本件係警員吳聲偉詢問在場之店員並觀看現場監
    視畫面而查知被告係犯罪人，非被告自行或託人向警員吳聲
    偉、丁○○坦承犯行，則本件被告自不符合自首之要件。
四、核被告丙○○所為，係犯修正前刑法第185 條之3 之服用酒
    類，不能安全駕駛動力交通工具而駕駛罪（按被告行為後，
    刑法第185 條之3 業經修正，並於97年1 月4 日生效，修正
    後刑法第185 條之3 將該罪之罰金刑提高，依刑法第2 條第
    1 項之規定，比較新、舊法結果，應適用較有利於被告之修
    正前刑法第185 條之3 之規定）及刑法第271 條第2 項、第
    1 項之殺人未遂罪。被告殺人行為尚屬未遂，爰依刑法第25
    條第2 項之規定減輕其刑。被告所犯服用酒類，不能安全駕
    駛動力交通工具而駕駛罪及殺人未遂罪2 罪間，犯意個別、
    行為互殊，應予分論併罰。又按刑法第59條所規定之酌量減
    輕其刑，係裁判上之減輕，必以犯罪之情狀可憫恕，認為宣
    告法定最低度之刑猶嫌過重者，始有其適用；如別有法定減
    輕之事由者，應優先適用法定減輕事由減輕其刑後，猶嫌過
    重時，始得為之，最高法院88年度台非字第265 號判決可資
    參照，查被告係於遭被害人己○○及其友人推擠後，即返家
    持刀行兇，其動機尚無值同情之處，難認對被告宣告法定最
    低刑度，猶嫌過重，因此本院認被告本案之所為，並不符合
    刑法第59條酌減其刑規定之適用，併此敘明。爰審酌被告僅
    因細故，竟持銳利之水果刀行兇殺人，幸未致被害人死亡，
    其犯罪手段及情節甚重，危害社會治安程度非輕，且其明知
    酒精成分對人之意識能力具有不良影響，酒後駕車對一般往
    來之公眾及駕駛人自身皆具有高度危險性，既漠視自己安危
    ，尤枉顧公眾安全，惟犯後坦承犯行態度良好，且已與被害
    人和解並賠償損害，有屏東縣高樹鄉調解委員會調解書附卷
    可稽（見本院卷第48頁）等一切情狀，就其所犯2 罪分別量
    處如主文所示之刑，並定其應執行之刑，以資懲儆。扣案之
    尖刀1 把，係被告所有供犯罪所用之物，業據被告供明在卷
    ，應依刑法第38條第1 項第2 款之規定宣告沒收之。
據上論斷，應依刑事訴訟法第299 條第1 項前段，刑法第271 條
第1 項、第2 項、第25條第2 項、第38條第1 項第2 款、第51條
第5 款，修正前刑法第185 條之3 ，刑法施行法第1 條之1 ，判
決如主文。
本案經檢察官陳新君到庭執行職務。
中    華    民    國    97    年    7     月    29    日
                  刑事第五庭    審判長法  官  石家禎
                                      法  官  陳秀慧
                                      法  官  林家聖
以上正本證明與原本無異。
如不服本判決應於收受本判決送達後10日內向本院提出上訴書狀
，其未敘述上訴理由者，並得於提起上訴後10日內向本院補提理
由書狀（均須按他造當事人之人數附繕本）「切勿逕送上級法院
」
中    華    民    國    97    年    7     月    29    日
                                書記官  陳蓉柔
附錄本案論罪科刑法條：
刑法第185條之3
服用毒品、麻醉藥品、酒類或其他相類之物，不能安全駕駛動力
交通工具而駕駛者，處一年以下有期徒刑、拘役或三萬元以下罰
金。
刑法第271條第1項、第2項
殺人者，處死刑、無期徒刑或10 年以上有期徒刑。
前項之未遂犯罰之。


司法院資訊處製作；財團法人民間司法改革基金會備份。
